臺灣臺北地方法院刑事判決　　　　　　　96年度易字第1973號
公　訴　人　臺灣臺北地方法院檢察署檢察官
被　　　告　甲○○
上列被告因詐欺案件，經檢察官提起公訴 (96年度調偵字第1309
9號)，本院判決如下：
    主  文
甲○○無罪。
    理  由
一、公訴意旨略以：甲○○明知無正當理由徵求他人提供金融帳
    戶之存摺、提款卡及密碼者，極有可能利用該等帳戶為與財
    產有關之犯罪工具，而可預見金融帳戶被他人利用以遂行其
    等為詐欺犯罪，竟仍容任所提供之金融帳戶可能被利用，造
    成詐欺取財結果之發生，而基於幫助他人實施詐欺取財犯罪
    之不確定故意，將其於民國94年10月11日在萬泰商業銀行城
    東分行開立之帳號000000000000號帳戶存摺、印章、提款卡
    及密碼，於94年10月底某日，在台北縣板橋市○○路某處，
    交予真實姓名年籍不詳、綽號「阿文」之成年男子。嗣「阿
    文」及與其具有詐欺取財犯意聯絡之不詳姓名之人，共同意
    圖為自己不法之所有，於95年3月22日上午11時許，以電話
    向己○○佯稱因資料外洩，需將存款轉至安全帳戶云云，致
    己○○陷於錯誤，即依指示至台中縣大里市農會東榮分部匯
    款新台幣（下同）102,000元至甲○○前開銀行帳戶，旋由
    不詳人士悉數提領一空，嗣因己○○發覺受騙報警處理，因
    認被告涉犯刑法第339條第1項及同法第30條第1項之幫助詐
    欺取財罪嫌等語。
二、按犯罪事實應依證據認定之，無證據不得推定其犯罪事實；
    又不能證明被告犯罪者，應諭知無罪之判決，刑事訴訟法第
    154條第2項、第301條第1項分別定有明文。而所謂認定犯罪
    事實之證據，係指足以認定被告確有犯罪行為之積極證據而
    言，該項證據須適合於被告犯罪事實之認定，始得採為斷罪
    資料，又苟未能發現相當證據或證據不足以證明，自不能以
    推測或擬制之方法，以為裁判基礎，故被告否認犯罪事實所
    持之辯解，縱屬不能成立，仍非有積極之證據足以證明其犯
    罪行為，不能遽為有罪之認定，此觀諸最高法院29年上字第
    3105號、40年台上字第86號及30年上字第1831號判例自明。
三、按被告以外之人於審判外之言詞或書面陳述，除法律有規定
    者外，不得作為證據。被告以外之人於審判外之陳述，雖不
    符前4條之規定，而經當事人於審判程序同意做為證據，法
    院審酌該言詞陳述或書面陳述作成時之情況，認為適當者，
    亦得為證據。當事人、代理人或辯護人於法院調查證據時，
    知有刑事訴訟法第159條第1項不得為證據之情形，而未於言
    詞辯論終結前聲明異議者，視為有前項之同意，刑事訴訟法
    第159條第1項、第159條之5分別定有明文。經查：本院所調
    查之證據，被害人己○○之警詢筆錄屬被告以外之人於審判
    外之言詞陳述，惟檢察官及被告均未於本院言詞辯論終結前
    ，對本院所調查之證據之證據能力聲明異議，本院審酌該等
    言詞陳述作成之情況並無違法或不當情事，且客觀上亦無不
    可信之情況，作為被告是否犯罪之證據，應屬適當，依刑事
    訴訟法第159條之5第2項規定，均得作為證據，先予敘明。
四、公訴人認被告甲○○涉有上開幫助詐欺犯行，無非係以被告
    甲○○於於警詢時供承萬泰商業銀行城東分行000000000000
    號帳戶（以下簡稱系爭帳戶）為其所開立，並因為辦理貸款
    而交付該帳戶之存摺、金融卡等給綽號「阿文」之男子，以
    及被害人己○○於警詢時指述遭騙匯款10萬2000元至被告上
    開帳戶之事實，與台中縣大里市農會匯款申請書影本、被告
    上開銀行帳戶資料及交易明細各1份，為其主要論據。訊之
    被告固不否認有將系爭帳戶、存摺、密碼等資料交付與真實
    姓名年籍不詳綽號「阿文」之成年男子，惟否認有何公訴意
    旨所指幫助詐欺犯行，辯稱：伊沒有販賣帳戶予「阿文」，
    伊是為了辦理銀行貸款作為擺地攤之資金，但是因為沒有薪
    資收入辦不出來，後在報紙分類廣告上看到可以代辦貸款的
    廣告，對方「阿文」告知伊必須做存提款紀錄當作薪資匯入
    帳戶再提出，好像有固定薪水作為薪資證明，這樣比較好貸
    款，所以就叫伊開立系爭帳戶，伊才將系爭帳戶資料交予「
    阿文」，伊還有付2000元給「阿文」作為代辦費用，後來就
    聯絡不上「阿文」，伊也是受害者，伊不知道帳戶被拿來詐
    騙使用等語。經查：
(一)被告於94年10月11日在萬泰商業銀行城東分行開立系爭帳戶
    ，並於94年10月底某日在台北縣板橋市○○路某處，將該帳
    戶存摺、提款卡及密碼，交予真實姓名年籍不詳、綽號「阿
    文」成年男子之事實，業經被告陳明在卷，並有系爭帳戶開
    戶申請書影本附卷可證；又己○○於95年3月22日上午10時
    許，在家中接到佯稱為「中華電信」之語音電話，內容稱伊
    所申辦之00-00000000號電話有5萬多電話費未繳，如有問題
    可按9與服務人員聯絡，經伊按9後有一女子跟伊說他是組長
    ，並與伊對談，一直說到人頭帳戶，越講伊越害怕，伊告知
    並沒有辦過這支電話，該女子即要伊打電話至00-00000000
    號之金控會報案，伊打電話過去之後，該金控會之人員說會
    經過查詢再與伊聯絡，伊並留下自己之行動電話號碼供其聯
    絡；後有1位自稱劉文彬之主任說伊的帳戶已經被1個殺人犯
    利用，要伊先至合作金庫東台中分行辦理安全帳戶，且告知
    伊現在有1個其經常使用的安全帳戶給伊（即系爭帳戶），
    並留下0000000000號行動電話號碼，要伊辦完後再與其聯絡
    ；經伊申辦安全帳戶後又撥打上述0000000000號行動電話與
    自稱劉文彬主任之人聯絡，其要伊趕快將錢轉至系爭帳戶，
    並不要告訴家人以免連累等語，致己○○陷於錯誤，即依指
    示至台中縣大里市農會東榮分部匯款102,000元至系爭銀行
    帳戶，旋由不詳人士悉數提領一空等情，亦據證人即被害人
    己○○於警詢時及本院96年9月21日審理時證述明確，並有
    台中縣大里市農會匯款申請書影本、系爭帳戶交易明細在卷
    可佐，均足徵屬實。
(二)次查，被害人己○○受騙過程中所提及與使用00-00000000
    號、00-00000000號、0000000000及0000000000號電話之登
    記使用人經本院函查分別為戊○○、乙○○、丙○○及丁○○，此分別有中華電信股份有限公司台灣北區電信分公司台
    北西區營業處96年8月30日96北西服一密字第0217號函及南
    屏電信股份有限公司96年9月5日南字資第960905010號函附
    卷可稽，而經本院傳訊戊○○、乙○○、丙○○及丁○○到
    庭，證人戊○○具結證稱：「（00000000是否你的？）對。
    （誰用這個電話？）我自己用的。（家裡還有誰？）沒有，
    只有我一人住。（有沒有借給別人使用過？）沒有過。（有
    沒有發現電話費變多？）沒有。都是我女兒幫我繳費，我不
    認識字。（有沒有別人借妳的電話使用？）沒有。」等語（
    本院96年10月4日審理筆錄參見）；證人乙○○具結證稱：
    「（00-0000 0000電話誰的？）我的。（你自己使用或是別
    人使用？）自己使用，上網電腦用的，是接ADSL，平常很少
    在打。（有沒有借給別人使用？）沒有。（這支電話被用來
    詐騙？）對。（如何知道？）之前電話常常響一聲就不見了
    ，我打給中華電信，那是被轉接出去，我跟中華電信說我的
    電話被盜接，中華電信找人來查，查不到。（中華電信有沒
    有說被轉接到何處？）沒有，我把他轉回來，我電話一直響
    ，都是只有響一聲，我想說是否電話轉到手機的功能，平常
    就是我的電話響一聲，轉到手機，但是我手機也沒有響，我
    就把他轉回來，就是不要轉接，轉回來後，有人打那支電話
    進來，他問我那邊是否什麼單位，我說不是，連續好幾人打
    進來，我想說我的電話是否被盜接，打給中華電信，中華電
    信派人來查，沒有查到。（那支電話你有沒有使用？有沒有
    撥打？）很少打出去，也很少人知道那電話，所以他響，我
    才覺得奇怪。（這個電話號碼別人是否知道？）照理說，很
    少人知道。（你的電話常常響一聲，你的帳單費用有沒有明
    顯增加？）我沒有特別注意，他大概響沒有多久，我覺得奇
    怪，因為一個早上響很多次。」等語（本院96年9月21日審
    理筆錄參見）；證人丙○○具結證稱：「（有沒有電話0000
    000000？）沒有。（這支電話為丙○○申請的，94.12.22日
    申請的，身分證Ｚ000000000號？）94年我不在台北，我照顧
    我母親很多年了，我也沒有住在新店自由街，名字是我的沒
    有錯。我沒有去申請。我之前身分證掉過，我去嘉義作證過
    ，因為有人申請五支電話沒有繳費，嘉義刑警隊通知我的，
    他問我是否要不要告房東，因為房東去申請的，他們叫房東
    去幫他們申請電話，我說算了，因為房東也很慘，冒房東名
    字的人，就是跟他們租房子的，這是好幾年前的事情，我身
    分證現在沒有離開過，之前丟掉一次，新店我也沒有住過。
    」等語（本院96年10月4日審理筆錄參見）；證人丁○○具
    結證稱：「（你有沒有申請0000000000的電話？行動電話申
    請書？）對，我的身分證影本沒錯，上面是我的簽名。南屏
    電信股份有限公司的電話，我有申請。（你這支電話是否自
    己使用？）之前我自己使用，後來不見了，我在美容店上班
    ，作指壓的，我的東西我的卡都不見了，我沒有掛失。（帳
    單呢？）我也沒有收到。這個不用帳單，這是易付卡。（何
    時不見？）不記得，很久了。（你這支電話被用來詐騙？）
    我不知道誰使用。（是否你使用？）之前我使用，我申請沒
    有幾天就被偷了。（95年二月申請的，三月份就被用來詐騙
    ？）我們上班，有手提袋，我的電話還有卡、號碼就放在裡
    面，後來被偷。（有沒有借給別人使用？）沒有。」等語（
    本院96年11月2日審理筆錄參見），而依照戊○○、乙○○
    、丙○○及丁○○所述情節，應僅能證明渠等有遭不明人士
    冒名申請電話或電話遭不明人士盜用，但均尚不足已證明被
    告甲○○與該等不明人士有共同犯罪之故意，而有何幫助詐
    欺取財之故意存在。
(三)又被害人己○○證述之被害情節及金錢係匯入被告之系爭帳
    戶之部分，僅能證明被害人己○○確有被詐欺之事實，但尚
    無從因此即認定被告有幫助詐欺取財之故意，而被告對系爭
    帳戶等資料，雖有未能善盡保護管理之責，甚或與「阿文」
    之人共同以款項之存提紀錄冒充為薪資證明，而預計向銀行
    詐騙貸款之犯意聯絡，其後「阿文」用以詐騙己○○，因而
    導致被害人己○○受騙時，將款項匯往系爭帳戶，實已超出
    原本共同犯意之聯絡，而詐騙銀行復未著手實行，是究難遽
    以認定被告有幫助詐欺己○○之行為人以資實施詐欺取財之
    犯意，應可確定，此外，復查無其他積極證據足資證明被告
    確有幫助詐欺犯意，自無從遽以幫助詐欺罪相繩，依首開說
    明，自應為被告無罪之諭知。
六、據上論斷，應依刑事訴訟法第301條第1項，判決如主文。
本案經檢察官李建論到庭執行職務。
中　　華　　民　　國　　96　　年　　11　　月　　16　　日
             　　 刑事第一庭    審判長法　官　陳興邦
                                　　　法　官　雷淑雯
                                      法　官　蘇嘉豐
以上正本證明與原本無異。
如不服本判決，應於判決送達後10日內向本院提出上訴狀（應抄
附繕本）。告訴人或被害人如對於本判決不服者，應具備理由請
求檢察官上訴，其上訴期間之計算係以檢察官收受判決正本之日
期為準。
                                      書記官　蘇靜紅
中　　華　　民　　國　　96　　年　　11　　月　　16　　日
